臺灣臺北地方法院刑事判決　　　　　　　　　　　　九十二年度交易字第五八九號
　　公　訴　人　臺灣臺北地方法院檢察署檢察官
　　被　　　告　乙○○
右列被告因過失傷害案件，經檢察官提起公訴（九十二年度偵字第一七五八九號），
本院判決如左：
    主    文
乙○○因過失傷害人，處有期徒刑肆月，如易科罰金，以佰元折算壹日。
    事    實
一、乙○○於民國九十二年四月十八日中午十二時十分許，駕駛車牌號碼ＰＥ－九四
    四０號自用小客車，沿臺北市○○街由北向南方向行駛，行經該路段與貴陽街二
    段交岔路口，因見前方道路施工、無法通行，乃由南向北方向倒車，擬西向倒車
    進入貴陽街再迴車北向行駛，原應注意汽車倒車時，應顯示倒車燈光或手勢，謹
    慎緩慢後倒，並應注意其他車輛及行人，而當時天氣晴、日間自然光線、視距良
    好，市區○○道路乾燥、有些許坑洞及施工圍籬，依其智識、能力又無不能注意
    之情事，乙○○竟疏未注意後方有無車輛沿臺北市○○街直行，貿然開始倒車，
    適有甲○○騎乘車牌號碼ＣＡＳ－二六三號重型機車沿臺北市○○街由北向南方
    向行駛，行經該路段與貴陽街口，擬由北向南方向直行通過路口，見前方乙○○
    所駕車輛倒車中，乃向右閃避至路口西南角，詎乙○○所駕車輛復於倒車接近貴
    陽街口之際車尾貿然轉向西方、擬倒車進入貴陽街，乙○○所駕車輛右後車角遂
    於車尾轉向朝西之際猛力撞擊甲○○所乘機車左側車身及其左小腿，甲○○因而
    人車倒地，受有左側近端脛骨及腓骨骨折之傷勢。乙○○肇事後，於員警到達現
    場及醫療院所處理時，不逃避接受裁判而當場向警員自首、承認為肇事人而願接
    受裁判。
二、案經甲○○訴由臺北市政府警察局萬華分局報請臺灣臺北地方法院檢察署檢察官
    偵查起訴。
    理    由
一、訊據被告乙○○固不否認於右揭時間駕駛車牌號碼ＰＥ－九四四０號自用小客車
    沿臺北市○○街由北向南方向行駛，行經該路段與貴陽街二段交岔路口，因見前
    方道路施工、無法通行，乃由南向北方向倒車，擬西向倒車進入貴陽街再迴車北
    向行駛，所駕車輛右後車角遂與告訴人甲○○所乘機車發生碰撞，告訴人受有左
    側近端脛骨及腓骨骨折之傷勢等情，惟矢口否認因過失傷害人，辯稱：當日其倒
    車前已經仔細察看車輛左右後方、確認無人車始緩慢倒車，本件事故發生乃因告
    訴人腿部手術出院未久、傷勢未癒即騎乘機車，腳部無力而未能控制所乘機車、
    失控自行撞擊被告所駕車輛云云。
二、經查：
（一）被告於九十二年四月十八日中午十二時十分許，駕駛車牌號碼ＰＥ－九四四０
      號自用小客車，沿臺北市○○街由北向南方向行駛，行經該路段與貴陽街二段
      交岔路口，因見前方道路施工、無法通行，乃由南向北方向倒車，擬西向倒車
      進入貴陽街再迴車北向行駛，因疏未注意後方有無車輛沿臺北市○○街直行，
      貿然開始倒車，適告訴人騎乘車牌號碼ＣＡＳ－二六三號重型機車沿臺北市○
      ○街由北向南方向行駛，行經該路段與貴陽街口，擬由北向南方向直行通過路
      口，見前方被告所駕車輛倒車中，乃向右閃避至路口西南角，被告所駕車輛復
      於倒車接近貴陽街口之際車尾貿然轉向西方、擬倒車進入貴陽街，被告所駕車
      輛右後車角遂於車尾轉向朝西之際猛力撞擊告訴人所乘機車左側車身及其左小
      腿，告訴人因而人車倒地，受有左側近端脛骨及腓骨骨折等傷勢之事實，業據
      告訴人於警、偵訊及本院審理中指訴纂詳，核與臺北市政府警察局萬華分局交
      通分隊道路交通事故調查報告表、談話紀錄表、補充資料表、現場照片、車輛
      照片、診斷證明書所載相符，除被告是否倒車時疏未注意有無車輛、有無過失
      外，亦經被告自承不諱；又告訴人係於九十二年四月十八日中午十二時二十分
      許經救護車輛送往臺北市立中興醫院（以下簡稱中興醫院）救治，經醫師以Ｘ
      檢查結果，有左側近端脛骨及腓骨骨折之傷勢，該傷勢經研判為新傷、不似舊
      傷，並經本院職權查證屬實，有中興醫院北市興歷字第０九二六０九五四三０
      ０號覆函在卷可佐；而當時天氣晴、日間自然光線、視距良好、市區○○道路
      乾燥、有些許坑洞及施工圍籬，依其智識、能力又無不能注意之情事，有道路
      交通事故調查報告表、現場照片在卷可稽；其中肇事地點附近即臺北市○○街
      、貴陽路交岔路口之東、西兩側貴陽街上，以及路口南側之西昌街南向北方向
      車道上，雖均有綠色施工圍籬，但自路口北側之西昌街起至肇事地點即路口西
      南角處，中間並無任何施工圍籬、視線並無阻礙，此觀臺灣臺北地方法院檢察
      署九十二年度偵字第一七五八九號偵查卷第三十一頁下方、第三十二頁上方照
      片所示自明。
（二）被告雖否認因過失傷害人，辯稱當日其倒車前已經仔細察看車輛之左右後方、
      確認無人車始緩慢倒車，本件事故發生乃因告訴人腿部手術出院未久、傷勢未
      癒即騎乘機車，腳部無力而未能控制所乘機車、失控自行撞擊被告所駕車輛云
      云，然：
    １被告所駕車輛事故後僅右後車角有撞痕，告訴人所乘機車亦僅左側車身有擦撞
      痕，車頭完好、別無其他碰撞痕跡，此經到場處理之員警檢視、採證後記載詳
      明，有交通事故補充資料表、車輛照片可參，告訴人並受有左側近端脛骨及腓
      骨骨折之新傷，前已敘明，參諸機車除打滑外，並無橫向以車身撞及垂直方向
      人、車之可能，本件告訴人所乘機車碰撞前又無打滑情事，此觀道路交通事故
      調查報告表、現場照片內並無告訴人所乘機車打滑所生之輪胎拖曳痕跡即明，
      又被告所駕車輛事故後車身呈西北－東南走向、與原行駛南北走向之西昌街並
      非平行、車尾略轉向西、朝向貴陽街，有道路交通事故調查報告表、現場照片
      可考，被告亦自承當日其由南向北方向倒車，擬西向倒車進入貴陽街再迴車北
      向行駛，是本件事故乃被告所駕車輛由南向北方向倒車，轉向朝西倒車擬進入
      貴陽街之際，右後車角橫向撞擊告訴人之左小腿及其所乘機車左側車身，並非
      告訴人所乘機車撞擊被告所駕車輛，應堪認定。
    ２雖告訴人前曾於同年三月十七日因左膝腫痛前往中興醫院急診，經診斷結果為
      化膿性關節炎，翌日進行關節鏡清創手術，於同年四月十日出院，但告訴人同
      年四月十八日之左側近端脛骨及腓骨骨折傷勢係新傷、不似舊傷，已經本院查
      證屬實，前曾提及，且告訴人遲至同年九月四日始因退化性關節炎導致左膝疼
      痛、步行困難而行全人工關節置換，於同年月十九日出院，此亦據本院函查翔
      實，有中興醫院北市興歷字第０九二六０九五四三００號覆函可按，足見告訴
      人於同年三月十八日進行關節鏡清創手術、同年四月十日出院後，左膝並非全
      然無法使用，況本件事故乃被告所駕車輛於倒車之際轉向橫向撞擊告訴人所乘
      機車左側車身，並非告訴人所乘機車撞擊被告所駕車輛，業如前敘，是亦難僅
      憑事故前未久告訴人左膝曾因關節炎手術治療，遽認告訴人當日未能妥適操控
      所乘機車，或本件事故乃告訴人所乘機車失控碰撞被告所駕車輛，殆無疑義。
（三）按汽車倒車時，應顯示倒車燈光或手勢後，謹慎緩慢後倒，並應注意其他車輛
      及行人，道路交通安全規則第一百十條第二款定有明文。本件被告於九十二年
      四月十八日中午十二時十分許，駕駛車牌號碼ＰＥ－九四四０號自用小客車，
      沿臺北市○○街由北向南方向行駛，行經該路段與貴陽街二段交岔路口，因見
      前方道路施工、無法通行，乃由南向北方向倒車，擬西向倒車進入貴陽街再迴
      車北向行駛，當時天氣晴、日間自然光線、視距良好，市區○○道路乾燥、有
      些許坑洞及施工圍籬，肇事地點附近即臺北市○○街、貴陽路交岔路口之東、
      西兩側貴陽街上，以及路口南側之西昌街南向北方向車道上，雖均有綠色施工
      圍籬，但自路口北側之西昌街起至肇事地點即路口西南角處，中間並無任何施
      工圍籬、視線並無阻礙，依被告之智識、能力，又無不能注意之情事，業如前
      述，被告竟疏未注意後方有無車輛沿臺北市○○街直行，貿然開始倒車，適告
      訴人騎乘車牌號碼ＣＡＳ－二六三號重型機車沿臺北市○○街由北向南方向行
      駛，行經該路段與貴陽街口，擬由北向南方向直行通過路口，見前方被告所駕
      車輛倒車中，乃向右閃避至路口西南角，詎被告因全然未察見告訴人及其所乘
      機車，所駕車輛復於倒車接近貴陽街口之際車尾貿然轉向西方、擬倒車進入貴
      陽街，被告所駕車輛右後車角遂於車尾轉向朝西之際猛力撞擊告訴人所乘機車
      左側車身及其左小腿，告訴人因而人車倒地，受有左側近端脛骨及腓骨骨折之
      傷勢，被告有倒車時未謹慎緩慢並注意有無車輛之過失甚明，且其過失行為與
      告訴人之傷勢間，有相當因果關係。
（四）綜上所述，本件事證已臻明確，被告所辯要屬卸責、避就之詞，委無可採，其
      犯行已堪認定，應依法論科。
三、核被告所為，係犯刑法第二百八十四條第一項前段之因過失傷害人罪。被告肇事
    後，於員警到現場及醫療院所處理時，不逃避接受裁判而當場向警員自首、承認
    為肇事人而願接受裁判，有臺北市政府警察局萬華分局交通分隊自首調查報告表
    可參，被告對於有權偵查犯罪之機關尚不知犯罪事實及犯罪人之前自首而願接受
    裁判，應依刑法第六十二條前段之規定減輕其刑。爰審酌被告並無前科、素行良
    好，有臺灣高等法院被告全國前案紀錄表可參，因一時貪便求快、疏未遵守道路
    交通安全規則因而肇事致人受傷，犯後旋即自首，惟嗣後否認犯行、一再推諉塞
    責、未見悔意反省，自事故發生迄今已逾一年猶未賠償告訴人所受損害，告訴人
    傷勢非輕，當庭請求新臺幣十萬元之損害賠償，尚無不當，被告陳稱僅願賠償告
    訴人新臺幣一萬元之賠償，顯漠視他人身心痛苦等一切情狀，量處如主文所示之
    刑，並諭知如易科罰金之折算標準，以資懲儆。
據上論斷，應依刑事訴訟法第二百九十九條第一項前段，刑法第二百八十四條第一項
前段、第六十二條前段、第四十一條第一項前段，罰金罰鍰提高標準條例第一條前段
、第二條，判決如主文。
本案經檢察官黃東焄到庭執行職務。
中　　　華　　　民　　　國　　九十三　　年　　　四　　　月　　二十一　　日
                              臺灣臺北地方法院交通法庭
                                  審判長法  官  洪  文  慧
                                        法  官  鄧  德  倩
                                        法  官  陳  婷  玉
右正本證明與原本無異。
如不服本判決，應於判決送達後十日內向本院提出上訴狀（應抄附繕本）。告訴人或
被害人如對於本判決不服者，應具備理由請求檢察官上訴，其上訴期間之計算係以檢
察官收受判決正本之日期為準。
                                        書記官  江  虹  儀
中　　　華　　　民　　　國　　九十三　　年　　　四　　　月　　二十六　　日
